【裁判字號】    90,上易,630
【裁判日期】    900531
【裁判案由】    偽造文書
【裁判全文】
臺灣高等法院高雄分院刑事判決                      九十年度上易字第六三號
      上  訴  人  台灣高雄地方法院檢察署檢察官
      被      告  乙○○
右上訴人因被告偽造文書案件，不服臺灣高雄地方法院八十九年度易字第四二四五號
號中華民國八十九年十二月二十二日第一審判決（起訴案號：臺灣高雄地方法院檢察
署八十九年度偵字第一八九五九號），提起上訴，本院判決如左：
      主      文
原判決撤銷。
乙○○連續行使明知為不實之事項，而使甲務員登載於職務上所掌之甲文書，足以生
損害於甲眾及他人，累犯，處拘役伍拾日，如易科罰金以參佰元折算壹日。扣案之游
嘉寶名義駕駛執照上之乙○○照片壹枚沒收。
      事      實
一、乙○○於民國八十一年間因施用毒品，經臺灣高雄地方法院判處有期徒刑一年六
    月確定，於八十四年六月十五日執行完畢，猶不知悔改，八十八年八、九月間，
    明知綽號「勇建」之不詳姓名成年男子以偽造證件為業，遂至高雄市楠梓區右昌
    大廟附近尋得該綽號「勇建」之不詳姓名男子，以新台幣（下同）三萬元之價格
    向「勇建」購買假駕駛執照，先由乙○○提供自己之照片一枚給「勇健」，嗣於
    八十九年四月間，明知「勇健」所交付游嘉寶名義但其上卻貼著自己照片之駕駛
    執照乙枚，係「勇健」以不詳方法，明知游嘉寶並未遺失駕駛執照，竟謊報遺失
    ，申請補發，使高雄市監理處之承辦人員將此不實事項登載於其職務上所長之甲
    文書上，而核發貼有乙○○相片之游嘉寶名義之駕駛執照，足以生損害於監理機
    關對於核發駕駛執照之正確性及游嘉寶本人。乙○○取得該登載不實之駕駛執照
    後，竟基於概括之犯意，分別於八十九年四月底及八月二十一日二十時三十分許
    ，在高速甲路上及高雄市○○○路二一四之十三號前，行使前開登載不實之駕駛
    執照，足以生損害於監理機關對於核發駕駛執照之正確性及游嘉寶本人而在第二
    次行使時，被警識破因而查獲。
二、案經高雄市政府警察局移送臺灣高雄地方法院檢察署檢察官偵查起訴。
      理      由
一、訊據被告乙○○固坦承有於右揭時、地向綽號「勇建」之不詳姓名男子，以三萬
    元之代價購得上開游嘉寶名義之駕駛執照乙枚，並於國道高速甲路為警臨檢時加
    以行使之事實不諱，參以上開駕駛執照經送高雄市監理處鑑定結果，函覆：「所
    檢附駕照，係於八十九年四月二十五日由李漢孝持游嘉寶身分證至本處申請遺失
    補發，但經核對游員八十二年間於本處原始考照之登記書上所附照片並不相同，
    故該駕駛執照有矇領之嫌。」，有該監理處八十九年十二月一日八十九高市監二
    字第二三六三一號函及所附之汽（機）車駕駛人審驗暨各項異動登記書、普通汽
    車駕駛執照登記書等影本各乙紙附於原審卷可稽。且證人李漢孝於本院九十年五
    月二日訊問中亦結證：「（是否認識游嘉寶？）我是從事汽車業務的外務員，我
    並不認識他。」、「（是否有於八十九年四月二十五日持游嘉寶身分證至管理站
    辦理遺失補發？）因為有個人去我甲司看車子，沒有留下姓名、住址，但我有留
    名片給他，後來有一位叫做「勇建」的人打電話給我，就是以前來看過車子那個
    人要求我幫他辦理駕照遺失補發，他在監理處外面等我，我有收取費用五百元，
    我當時在裕隆汽車甲司任職，我和叫「勇建」的人也不認識，「勇建」拿給我的
    身分證和照片是同一個人，如果身分證上之照片與補發駕照上的照片不是同一個
    人，監理站就不會核發駕照的。」等語（見本院卷第二十五頁），可見該枚游嘉
    寶之駕駛執照係「勇健」利用不知情之李漢孝前去申請補發的，準此，上開游嘉
    寶之駕駛執照並非被告或「勇健」所偽造或經變造，而係明知並未遺失駕照而謊
    騙高雄市監理處之承辦人員所矇領之真正駕駛執照。被告並未前去考取駕駛執照
    ，為何可以參萬元之代價取得「勇健」所交付游嘉寶名義然卻貼上自己照片之駕
    駛執照？被告自應知悉該駕照之來源確有問題，被告卻仍加以行使，足以生損害
    於監理機關對於核發駕駛執照之正確性及游嘉寶本人。至甲訴人認被告分別於八
    十九年三、四月間及八月二十一日二十時三十分行使上開不實之駕駛執照云云，
    然查上開游嘉寶補發之駕照，係八十九年四月間才向高雄市監理處申請補發，因
    此被告不可能在八十九年三月間行使，因此被告行使之時間應係八十九年四月底
    及八月二十一日二十時三十分各一次，足以認定，併此敘明。本件事證明確，被
    告行使使甲務員登載不實罪犯行，堪以認定。
二、被告明知「勇健」所交付之游嘉寶名義然卻貼上自己照片之駕駛執照係高雄市監
    理處被矇騙所核發之駕駛執照，卻先後二次加以行使，足以生損害於監理機關對
    於核發駕駛執照之正確性及游嘉寶本人，核被告所為，係犯刑法第二百十六條、
    第二百十四條之行使使甲務員登載不實文書罪。被告所行使之游嘉寶名義之駕駛
    執照，雖係由高雄市監理處所核發，然係為所矇騙而核發，並非被告或「勇健」
    所偽造、變造，因此甲訴人認被告乙○○所為係犯刑法第二百十六條、第二百十
    二條之行使偽造特種文書罪，尚有未洽，而被告所行使之貼上自己照片之游嘉寶
    名義之駕駛執照，不論其來源如何，被告係行使該枚駕駛執照，因此檢察官起訴
    之犯罪事實，與本院所認定之犯罪事實，其基本社會事實同一，本院自得變更法
    條後加以審判。被告先後二次行使使甲務員登載不實行為，時間緊接，所犯罪名
    相同，顯係出於概括之犯意反覆為之，為連續犯，爰依刑法第五十六條之規定以
    一罪論，並加重其刑。又被告於八十一年間因施用毒品，經臺灣高雄地方法院判
    處有期徒刑一年六月確定，於八十四年六月十五日執行完畢，五年以內再犯本件
    有期徒刑以上之罪，為累犯，依刑法第四十七條規定加重其刑，並遞加之。
三、原審未予詳查，以被告上開行為，是否涉犯刑法第二百十六條、第二百十四條之
    行使甲務員登載不實罪嫌，尚非無疑。然此部分與甲訴人起訴之行使偽造特種文
書之犯罪事實，基本社會事實並非同一，法院自無由予以審酌，應由檢察官另為
    妥適之處理，而為被告無罪之判決，尚有未洽。檢察官上訴意旨，執此指摘原判
    決不當，為有理由，自應由本院將原判決予以撤銷改判。爰審酌被告之前科、犯
    罪之動機、目的、手段，犯罪時所受之刺激及其品性、生活狀況、智識程度、犯
    罪所生之損害，及犯罪後態度等一切情狀，量處拘役五十日。又查刑法第四十一
    條已於中華民國九十年一月四日修正，同年月十日經總統甲布施行，該條規定：
    「犯最重本刑為五年以下有期徒刑之刑之罪，而受六個月以下有期徒刑或拘役之
    宣告，因身體、教育、職業、家庭之關係或其他正當事由，執行顯有困難者，得
    以一元以上三元以下折算一日，易科罰金。但確因不執行所宣告之刑，難收矯正
    之效，或難以維持法秩序者，不在此限。」「併合處罰之數罪，均有前項情形，
    其應執行之刑逾六月者，亦同」；被告所犯行使使甲務員登載不實文書罪，係三
    年以下有期徒刑之罪，且科處拘役，被告犯罪時間雖在上開條文修正生效前，然
    依刑法第二條第一項前段規定，行為後法律有變更者，原則上適用裁判時之法律
    ，且經新舊法比較結果，新修正之條文對於易科罰金之條件有利於行為人，因此
    依刑法第二條第一項前段規定，被告所宣告之刑，應依新修正之刑法第四十一條
    第一項規定，諭知如易科罰金之標準。又被告所行使之游嘉寶名義之駕駛執照一
    枚，其上貼有被告之照片，該駕駛執照為高雄市監理處所核發為真正，但照片非
    游嘉寶本人，該照片為被告所有，且係供犯罪所用之物，爰依刑法第三十八條第
    一項第二款規定，宣告沒收。
據上論結，應依刑事訴訟法第三百六十九條第一項前段、第三百六十四條、第三百條
、第二百九十九條第一項前段、刑法第二條第一項前段、第二百十六條、第二百十四
條、第四十七條、第三十八條第一項第二款、修正後刑法第四十一條第一項，罰金罰
鍰提高標準條例第一條前段、第二條，判決如主文。
本案經檢察官陳惠珠到庭執行職務。
中    華    民    國      九十      年       五       月      三十一    日
                              臺灣高等法院高雄分院刑事第七庭
                                  審判長法官  王光照
                                        法官  黃憲文
                                        法官  黃壽燕
右正本證明與原本無異。
不得上訴。
                                書記官  蘇恒仁
中    華    民    國      九十      年       六       月        一      日
附錄本判決論罪科刑法條：
刑法第二百一十六條
  行使第二百十條至第二百十五條之文書者，依偽造、變造文書或登載不實事項或使
  登載不實事項之規定處斷。
刑法第二百一十四條
  明知為不實之事項，而使甲務員登載於職務上所掌之甲文書，足以生損害於甲眾或
  他人者，處三年以下有期徒刑、拘役或五百元以下罰金。
                                                                        Ｋ


司法院資訊處製作；財團法人民間司法改革基金會備份。
